【裁判字號】    97,訴,41
【裁判日期】    970314
【裁判案由】    給付貨款
【裁判全文】
臺灣高雄地方法院民事判決                97年度訴字第41號
原      告  豐盟企業股份有限公司
法定代理人  甲○○
訴訟代理人  丁○○
被      告  興泰實業股份有限公司
法定代理人  乙○○
訴訟代理人  戊○○
            丙○○
當事人間給付貨款事件，本院於民國97年2月29日言詞辯論終結
，判決如下：
  主  文
被告應給付原告新臺幣伍拾伍萬壹仟捌佰壹拾柒元，及自民國九
十六年十月三十一日起至清償日止，按週年利率百分之五計算之
利息。
訴訟費用由被告負擔。
本判決第一項於原告以新台幣壹拾捌萬肆仟元供擔保後，得假執
行。但被告如以新臺幣伍拾伍萬壹仟捌佰壹拾柒元為原告供擔保
後得免為假執行。
  事實及理由
壹、程序部分：
    按訴狀送達後，原告不得將原訴變更或追加他訴，但擴張或
    減縮應受判決事項之聲明者，不在此限，民事訴訟法第255
    條第1 項第3 款定有明文。本件原告原起訴請求被告給付新
    臺幣（下同）555,556 元，及自起訴狀繕本送達翌日起即96
    年10月31日起至清償日止，按年息5%計算之利息，嗣於本院
    審理中經協商後，以言詞減縮請求被告給付551,817 元及自
    起訴狀繕本送達翌日起即96年10月31日起至清償日止，按年
    息5%計算之利息，核屬減縮應受判決事項之聲明，揆諸首揭
    規定，於法有據，先予敘明。
貳、實體部分：
一、原告主張：被告分於96年7 、8 月間，向原告購買高C 洗麵
    粉（下稱高筋麵粉）、麩皮及粉頭等物品，嗣原告依約陸續
    出貨交付被告所購買之物品，被告竟對自96年7 月17日至同
    年8 月15日止之貨款拒不給付，迄今尚積欠551,817 元（系
    爭貨款），爰依買賣之法律關係，提起本訴等情，並聲明：
    (一)被告應給付原告551,817 元，及自96年10月31日起至清償
      日止，按年息5 ﹪計算之利息。(二)願供擔保，請准宣告假
      執行。
二、被告則以：被告與原告約定購買係單價每包192 元、數量45
    45包，每包均重22公斤，總重100 公噸之高筋麵粉，及200
    公噸之每包單價182 元、172 元之高筋麵粉，共計300 公噸
    ，詎原告並未依約出足，致被告另於96年5 月30日及96 年9
    月17日分以每包（均22公斤重）單價230 元及330 元之高價
    向他廠商購買前後各1500包及750 包之高筋麵粉，而受有損
    失，對原告給付遲延之可歸責事由，爰依法主張抵銷，故如
    原告願繼續出貨至300 噸，並賠償被告損失，被告則願給付
    貨款等語置辯，並聲明：(一)原告之訴及假執行之聲請均駁回
    。(二)如受不利之判決，願供擔保請准宣告免為假執行。
三、兩造爭執及不爭執事項：
  (一)不爭執部分：
  1.被告目前積欠原告之貨款為551,817 元，其中高筋麵粉貨款
    72,316元、粉頭之貨款為330, 480元，麩皮之貨款為149,02
    1 元，有96年8 月28日對帳單（見本院卷第6 頁）及被告96
    年12月6 日提出之答辯意旨狀（見本院卷第27-28 頁）在卷
    可佐。
  2.被告向原告訂購之高筋麵粉總數量為4,545 包（每包均22公
    斤裝），此有訂購單（見本院卷第35頁）在卷可參。
  3.原告自96年3 月20日起迄96年8 月15日止，就高筋麵粉部分
    共出貨133 公噸（合計6048包、每包22公斤），而其內容包
    含單價每包172 元、182 元及192 元。有訂單明細表（見本
    院卷第36頁）在卷可憑。
  (二)爭執部分：
  1.原告是否已依約出貨完畢？
  2.被告可否就所受損失主張抵銷？如可抵銷，抵銷之金額以若
    干為適當？
四、本院判斷如下：
  (一)、原告是否已依約出貨完畢？
      原告主張被告向其訂購高筋麵粉、麩皮及粉頭等貨品，自
      96年7 月17日起迄同年8 月15日之貨款價金，未依約定付
      款，計欠貨款551,817 元，且貨款價金應於貨到3 日後給
      付等情，並有兩造不爭執其真正之客戶訂購單、對帳單等
      （見本院卷第3-6 頁）在卷足稽，被告對積欠系爭貨款乙
      節亦不爭執，堪信為真。惟辯以其前向原告訂購高筋麵粉
      總共300 公噸，其中包括單價每包192 元之高筋麵粉100
      公噸，及每包單價182 元、172 元之高筋麵粉200 公噸，
      惟原告高筋麵粉共僅出貨133 公噸，因出貨不足，致其需
      另向他人以單價高達230 元及330 元之價格購買，而受有
      損失，所受損失應與本件貨款相抵銷為辯；經查，原告主
      張被告固於96年3 月19日向原告訂購單價192 元之高筋麵
      粉數量4545包（下稱系爭訂購單），惟因原告有存貨量不
      足供應情形，經取得被告同意後，即部分以單價182 元、
      172 元品質之麵粉代替交付，而系爭訂購單上訂購數量於
      96年5 月28日全數交貨完畢後，即由原告重新傳送確認訂
      購單1 紙（下稱系爭確認訂購單），再經由被告確認，此
      部分貨款已給付完畢等語，並提出兩造不爭執其真正性之
      確認訂購單（見本院卷第56頁）1 紙在卷可佐，依確認訂
      購單上之產品名稱為高Ｃ洗即高筋麵粉、數量是4545 包
      ，依每包重22公斤計算，總計是100 公噸觀之，足證兩造
      高筋麵粉產品訂購量應係100 公噸。再查，參諸訂單明細
      表中之產品交貨明細欄所示，原告自96年3 月20日起至同
      年5 月28日止交貨之高筋麵粉，除單價192 元之麵粉外，
      亦有單價182 元之高筋麵粉陸續交付予被告，總數量共計
      4545包，有訂單明細表（見本院卷第36頁）1 紙附卷可憑
      ，均為被告所不爭執，可徵兩造93年3 月19日之系爭訂購
      單原約定單價192 元之高筋麵粉貨品，業由被告同意並收
      受單價每包182 元之高筋麵粉替代之，復勾稽確認訂購單
      之訂單數量及訂單明細表中日期96年3 月20日至96年5 月
      28日止之出貨數量同係4545包以觀，足認系爭確認訂購單
      上約定之數量，原告已依約出貨完畢，並出貨完畢後，再
      以系爭確認訂購單與被告確認後付款。末查，被告辯以雙
      方約定單價192 元之高筋麵粉要出貨100 噸，單價182 元
      、17 2元部分要出貨200 公噸，且原告已陸續出貨133 公
      噸，非僅有100 公噸，顯見原告未出貨完畢云云，惟為原
      告所否認，復詳閱系爭確認訂購單上，並無上開約定之文
      意，又縱原告於兩造確認訂購單上數量交貨完畢，再陸續
      出貨予被告，然亦與上揭系爭確認訂購單無涉，被告以其
      訂購300 公噸，惟未能舉證以實其說，自難據其主張遽為
      原告未依約出貨之不利認定，則被告辯以有向原告訂購30
      0 公噸云云，尚難採憑。
   (二)、被告可否就所受損失主張抵銷？如可抵銷，抵銷之金額以
      若干為適當？
    1.按給付無確定期限者，債務人於債權人得請求給付時，經
      其催告而未為給付，自受催告時起負遲延責任；前項催告
      定有期限者，債務人自期限屆滿時起負遲延責任，民法第
      229 條第2 項前段、第3 項定有明文。又按因可歸責於債
      務人之事由，致不完全給付者，債權人得依關於給付遲延
      或給付不能之規定行使其權利。又按債務人遲延者，債權
      人得請求其賠償因遲延而生之損害，民法第227 條第1 項
      、第231 條第1 項均有明文。再按二人互負債務，而其給
      付種類相同，並均屆清償期者，各得以其債務，與他方之
      債務互為抵銷，為民法第334 條第1 項前段所明定，末按
      「當事人主張有利於己之事實者，就其事實有舉證之責任
      。但法律別有規定，或依其情形顯失公平者，不在此限」
      民事訴訟法第277 條定有明文。
    2.本件被告抗辯原告未依約定交付單價192 元之高筋麵粉，
      就其向他人以高價買入之所受損失，應負損害賠償之責而
      主張抵銷云云；經查，被告以原告交貨遲延致其另向他人
      以較高價錢訂購同種類貨品而所受損害，應予抵銷等情，
      此項有利於己之事實自應負舉證責任。經查，兩造簽立之
      系爭訂購單，並未約定交貨期限，且原告既已依約於96年
      5 月28日交貨完畢並獲被告確認付款，而被告對其主張高
      筋麵粉訂貨量達300 公噸亦未能舉證證明，均已認定如前
      ，則被告自96年5 月28日以後，始向他人買入之高價高筋
      麵粉乙節，自難遽認係原告未依系爭訂購確認單出貨之給
      付遲延所致。再者，縱原告於系爭訂購單出貨完畢後，陸
      續出貨供應高筋麵粉予被告，然在繼續性未定給付期限之
      供貨過程中，被告對原告是否有拒絕供貨之事實，及是否
      曾因原告拒絕供貨而催告給付等節，均無法舉證以實說，
      則兩造買賣契約關係中既未定交貨期限，被告復未催告給
      付，揆諸民法229 條第2 項前段、第3 項之規定，自難認
      原告有何未為給付或給付遲延之情。未查，被告因未依兩
      造訂購單約定，於貨到3 日內付款，經原告於96年8 月15
      日函文催告給付，被告於同年8 月16日收受，有存證信函
      及回執（見本院卷第11-12 頁）在卷可憑，是以原告自96
      年8 月16日起即拒絕供貨，尚非無據，而被告雖於96年9
      月17日再以高達300 元單價向他人購入高筋麵粉，尚難遽
      認係因原告給付遲延或拒絕給付之可歸責事由所致，執此
      ，被告此項主張與前揭積欠之貨款抵銷之抗辯，洵不足採
      。
   3. 綜上所述，被告既尚欠原告551,817 元本息，其所為抵銷
      又不可採，則原告請求其給付上開貨款本息，即屬正當有
      據，應予准許。
五、從而，原告本於買賣法律關係，請求被告給付551,817 元，
    及96年10月31日起起至清償日止，按年息5%計算之法定遲延
    利息，核屬有據，應予准許。兩造分陳明願供擔保，請准宣
    告假執行及免為假執行，經核無不合，爰各酌定相當擔保金
    額准許之
六、本件為判決基礎之事實已明，兩造其餘攻擊、防禦方法，於
    訴訟結果不生影響，爰不逐一論述。
七、據上論結，本件原告之訴為有理由，依民事訴訟法第78條、
    第390 條第2 項、第392 條第2 項，判決如主文。
中    華    民    國    97    年    3     月    14    日
                   民事第六庭   法  官  陳銘珠
以上正本證明與原本無異。
如不服本判決，應於送達後20日內，向本院提出上訴狀並表明上
訴理由，如於本判決宣示後送達前提起上訴者，應於判決送達後
10日內補提上訴理由書（須附繕本）。
中    華    民    國    97    年    3     月    14    日
                                書記官  劉音利


司法院資訊處製作；財團法人民間司法改革基金會備份。
